臺灣雲林地方法院行政訴訟判決　
111年度交字第37號
原      告  張榮君  
被      告  交通部公路總局嘉義區監理所

法定代理人  黃萬益  
訴訟代理人  吳冠頡  
上列當事人間交通裁決事件，原告不服被告民國111 年5 月10日
雲監裁字第72-A01R4H009號裁決，提起行政訴訟，本院判決如下
：
    主  文
原告之訴駁回。
訴訟費用新臺幣壹仟陸佰壹拾陸元由原告負擔。
    事實及理由
壹、程序事項
　　查本件係因原告不服被告所為道路交通管理處罰條例（下稱
    道交條例）第8 條之裁決而提起撤銷訴訟，依行政訴訟法第
    237 條之1 規定，應適用交通裁決事件訴訟程序，本院並依
    同法第237 條之7 規定，爰不經言詞辯論，逕為裁判。
貳、實體事項
一、事實概要：緣原告駕駛車牌號碼000-0000號自用小客車（下
    稱系爭車輛）於民國111 年3 月11日16時58分許，在臺北市
    ○○區○○○路○段000 號，經臺北市政府警察局南港分局（下稱
    舉發機關）以第A01R4H009 號違規通知單舉發道交條例第21
    條第1 項第4 款「駕駛執照業經吊銷，仍駕車」之違規。原
    告不服上開舉發，於111 年3 月28日向被告所屬雲林監理站
    提出陳述，雲林監理站於同年月31日以嘉監雲站字第111007
    1620號函請舉發機關查證，舉發機關於同年4 月7 日以北市
    警南分交字第1113035516號函復「該駕駛人汽車駕照業經吊
    銷，員警遂依法舉發」，雲林監理站復於同年月20日以嘉監
    雲站字第1110065010號函復原告。惟原告仍不服，雲林監理
    站爰於111 年5 月10日開立雲監裁字第72-A01R4H009號裁決
    書（下稱原處分），原處分裁處原告罰鍰新臺幣（下同）9,
    000 元。原告不服，遂提起本件行政訴訟。
二、原告主張略以：系爭車輛當時停於路邊自始未有移動，警方
    盤查告知車輛引擎有發動即為駕駛，為避免妨礙公務，原告
    即簽收罰單，實無駕駛行為；參照刑法第185 條之3 規定，
    所謂「駕駛」行為，係指行為人有移動交通工具之意思，並
    在其控制或操控下而「移動」動力交通工具，本件系爭車輛
    並無移動，原告當下亦無移動之意思，僅係等友人來開車等
    語。並聲明：㈠原處分撤銷。㈡訴訟費用由被告負擔。
三、被告答辯略以：本件原告駕駛執照吊銷部分，依駕駛人基本
    資料，原告駕駛執照自106 年8 月8 日因酒駕吊銷後迄至本
    件違規日即111 年3 月11日皆無重新考領紀錄。原告未重新
    考領駕駛執照即駕駛車輛，核屬「駕駛執照經吊銷仍駕駛小
    型車」之違規行為，該當道交條例第21條第1 項第4 款規定
    。又依交通部交路字第1070402101號書函，道路交通法令之
    所以規範行為人駕駛行為須符合相關規定，係為避免其於某
    駕駛狀態下影響交通秩序或危害其他用路人之安全，是應以
    行為人之行為是否有操控車輛影響交通為「駕駛」行為之定
    義，基此，行為人如係操縱汽機車之行駛，自不待論，如其
    已啟動引擎且處於得立即行駛車輛離去之狀態，已對交通安
    全形成一定之干預，應可認其屬駕駛行為。本件經舉發機關
    員警目睹原告乘坐於駕駛座內，且車輛為引擎發動狀態，應
    可認其屬駕駛行為。因此，本案既經舉發機關查證依法舉發
    並無違誤，被告依道交條例第21條第1 項第4 款規定，以原
    處分裁處原告罰鍰9,000 元，於法應無不合等語，資為抗辯
    。並聲明：㈠原告之訴駁回。㈡訴訟費用由原告負擔。
四、本院之判斷：
㈠、按「本規則用詞，定義如下：汽車：指在道路上不依軌道或
    電力架線而以原動機行駛之車輛（包括機車）。」、「汽車
    駕駛執照為駕駛汽車之許可憑證，由駕駛人向公路監理機關
    申請登記，考驗及格後發給之。汽車駕駛人經考驗及格，未
    領取駕駛執照前，不得駕駛汽車。」，道路交通安全規則第
    2 條第1 項第1 款、第50條第1 項分別定有明文。復按「本
    條例用詞，定義如下：車輛：指非依軌道電力架設，而以
    原動機行駛之汽車（包括機車）、慢車及其他行駛於道路之
    動力車輛。」、「汽車駕駛人，有下列情形之一者，處6,00
    0 元以上1 萬2,000 元以下罰鍰，並當場禁止其駕駛：…駕
    駛執照業經吊銷、註銷仍駕駛小型車或機車。」，道交條例
    第3 條第8 款、第21條第1 項第4 款分別規定甚明。
㈡、經查，前揭如事實概要欄所示之事實，有違規通知單、交通
    違規案件陳述書、雲林監理站111 年3 月31日嘉監雲站字第
    1110071620號函、舉發機關111 年4 月7 日北市警南分交字
    第1113035516號函（含採證影像擷圖3 幀）、雲林監理站11
    1 年4 月20日嘉監雲站字第1110065010號函、原處分暨送達
    證書、原告駕駛人基本資料等件為證（見本院卷第23頁至第
    39頁），應可認定為真實。
㈢、原告固以前詞置辯，惟查：
１、本件警方蒐證影像經本院於111 年9 月19日審理時當庭勘驗
    ，並製作如附件所示之勘驗筆錄，而從勘驗筆錄可知舉發機
    關員警原對本件原告進行違規停車舉發，嗣查得原告當時並
    無考領合格駕駛執照，而乘坐於系爭車輛駕駛座，且系爭車
    輛當時係引擎發動狀態等情。又，被告就本件違規事實聲請
    本院傳喚舉發機關員警李惠婷到庭作證，而證人李惠婷於11
    1 年9 月19日本院審理時到庭具結證稱：「（本件係你舉發
    的？）是。」、「（舉發過程？）接獲110 報案後到忠孝東
    路361 號旁有違停之情事，到場後看到周遭有黃線違停，採
    取主要行為違驅離，驅離後看到原告的車輛在黃線違停，前
    往作證件盤查，發現原告駕照是吊銷狀態，當下該車輛是發
    動狀態。所以做吊銷駕照的舉發。」、「（該地是否小客車
    可以臨停？）黃線可以。」、「（原告的車輛引擎是否一直
    再發動？）是，我當下有用手觸摸車門。」、「（勘驗上開
    勘驗光碟㈠⒊部分，有無意見？）當下他違規我是想要查他
    的證件，原告想聽電話就給他聽。」、「（是否有請他離開
    ？）我到場的時候有先以手勢示意請他離開，在㈠⒊16：57
    ：45，這時候都沒有再次請他離開。」、「（有再次請他離
    開嗎?）沒有，原告發現我在取締時就應該離開了。所以我
    到他的位置時就是要開單了。」、「（對勘驗筆錄上，原告
    手握方向盤，右手放下手煞車及放在排檔桿上面，有勸他說
    要離開嗎？）沒有。我就是要開單了。」、「（所以他後續
    就沒有再啟動的動作了？）我不知道。」、「（到場時原告
    車輛就停放在那邊了嗎？）是。」、「（車輛狀態是引擎發
    動下，隨時能駛離的情形？）是。」、「（本件是民眾報案
    你們才到場？）是。」、「（你接獲報案到場大概多久？）
    五分鐘左右。」、「（後續開完單後，還會在現場停留一陣
    子還是直接離開現場？）有點忘記了，應該是離開現場。」
    、「（我當下車輛是否都沒有移動？）是。」、「（我有對
    交通安全形成干預嗎？）因為我們接獲報案就是黃線違停，
    我們到場的判斷是要驅離，且我前面也有開他人的單。雖然
    沒有對交通安全形成干預，只是原告是駕照被吊銷後還駕駛
    。」、「（我車子沒動，對交通安全沒有形成干預，這樣算
    是駕駛嗎？）依照實務經驗，只要車子處於發動狀態就是駕
    駛。」、「（【提示庭呈交通部函】有無意見？）我當下就
    是依照實務判斷做舉發違停。」、「（所以不是依照上開所
    提示之交通部函做處理？）當下是依照實務的判斷，認為是
    駕駛行為，且查到有吊銷駕照的情事，依規定舉發。」等語
    （見本院卷第70頁至第73頁）。本院爰審酌舉發機關員警即
    證人李惠婷上開證述內容及情節，核與卷內證據資料及警方
    蒐證影像大致相符；復審酌證人李惠婷身為執法人員，且與
    原告並不相識、亦無任何仇隙，或有何糾葛之利害關係，又
    其係以證人身分到庭具結作證，以刑事責任擔保證言之真實
    性，殊無甘冒偽證罪責，故為虛偽情事誣陷不利於原告之必
    要與事理，故其上述證詞應屬信實可採，而按交通部107年3
    月15日交路字第1070402101號書函內容略以：「說明：…二
    、查道路交通管理處罰條例及相關交通法令，對於『駕駛』行
    為一詞，並無相關釋義，另現行法院判決見解不一，有認必
    須以行為人發動引擎而行駛（臺灣高等法院105年度交上易
    字第496號判決）、有認啟動引擎或馬達後，即足當之（臺
    灣高等法院104年度交上易字第137號判決）、有認未啟動引
    擎但有操縱滑行之行為亦可當之（臺灣高等法院105年度交
    上易字第288號判決）。三、另道路交通法令之所以規範行
    為人駕駛行為須符合相關規定，係為避免其於某駕駛狀態下
    影響交通秩序或危害其他用路人之安全，是應以行為人之行
    為是否有操控車輛影響交通為『駕駛』行為之定義，基此，行
    為人如係操縱汽機車之行駛，自不待論，如其已啟動引擎且
    處於得立即行駛車輛離去之狀態，已對交通安全形成一定之
    干預，應可認其屬駕駛行為…」等語（見本院卷第33頁）觀
    之，足認原告處於立即得以駛離之狀態，已對交通造成一定
    之影響，應可認其屬駕駛行為，是被告以原處分裁處原告，
    其認事用法，並無違誤。至於證人李惠婷雖證稱：沒有對交
    通安全形成干預等語，然本案系爭車輛當時既已啟動引擎且
    處於得立即行駛車輛離去之狀態，依上開交通部函釋，已對
    周遭交通安全產生干預之可能，自已合致該條規定所稱「駕
    駛」行為，則證人李惠婷上開證詞，尚不足為原告有利之認
    定。 
２、至於原告主張當時並未移動車輛，實未對交通安全形成干預
    ，並援引最高法院107 年度台上字第4254號刑事判決主張本
    案系爭車輛既未移動，則不致引發交通往來危險等語，惟本
    院認為道交條例第21條第1 項第4 款所定駕駛執照經吊銷仍
    駕駛車輛，係在處罰汽車駕駛人無視駕駛執照被吊銷不得駕
    駛之誡命規範，仍違規駕駛車輛之行為，本案系爭車輛當時
    既已啟動引擎且處於得立即行駛車輛離去之狀態，已對周遭
    交通安全產生干預之可能，自已合致該條規定所稱「駕駛」
    行為。又，上述最高法院107 年度台上字第4254號刑事判決
    係闡述刑法第185 條之3 規定所稱「駕駛」一詞之文義解釋
    ，惟本件原告所為之性質係屬交通違規之行政不法行為，其
    與刑事不法行為間之構成要件、規範內涵、立法目的均屬有
    別，自難比附援引。因此，原告上述主張，仍無從解為免罰
    之事由，附此敘明。
五、綜上所述，本件原告於上述時、地確有「駕駛執照業經吊銷
    ，仍駕駛系爭車輛」之違規情事，被告依道交條例第21條第
    1 項第4 款及違反道路交通管理事件統一裁罰基準表等規定
    ，以原處分裁處原告罰鍰9,000 元，核無違誤，應屬適法。
    原告猶執前詞請求撤銷原處分，並無理由，應予駁回。
六、本件判決基礎已臻明確，兩造其餘攻防方法及訴訟資料經本
    院斟酌後，核與判決結果不生影響，爰不一一詳予論述，併
    此敘明。
七、本件訴訟費用為原告所預納第一審裁判費300 元及被告預納
    之證人日、旅費1,316 元，共計1,616 元，均應由原告負擔
    ，爰確定第一審訴訟費用額如主文第2 項所示。
八、據上論結，本件原告之訴為無理由，依行政訴訟法第98條第
    1 項前段、第237 條之7 、第237 條之8 第1 項，判決如主
    文。
中　　華　　民　　國　　111 　年　　11　　月　　18　　日
                  行政訴訟庭  法  官  温文昌
上列為正本係照原本作成。
如不服本判決，應於送達後20日內，以判決違背法令為理由，向
本院行政訴訟庭提出上訴狀並表明上訴理由（上訴理由應記載原
判決所違背之法令及其具體內容、依訴訟資料可認為原判決有違
背法令之具體事實）。如於本判決宣示或公告後送達前提起上訴
者，應於判決送達後20日內補提上訴理由書（須按他造人數附繕
本）。
中　　華　　民　　國　　111 　年　　11　　月　　21　　日
                              書記官  陳淳元　　　　　
附件：
一、本院勘驗被告提供警方蒐證錄影光碟，內有2 影像檔案，以
    下依序勘驗檔案名稱：「2022_0311_165515_294」、「2022
    _0311_165815_295」等錄影檔案，勘驗筆錄記載時間為畫面
    顯示時間，勘驗結果如下：
㈠、勘驗檔案：2022_0311_165515_294
１、錄影時間16：54：50至16：55：00
    檔案開始，畫面顯示為白天，無雨，天氣晴。錄影器材為員
    警配戴之密錄器。畫面可見錄影員警騎乘機車準備停靠於路
    邊，並可見同向車道有多部自用小客車停放於路邊，距離錄
    影員警最近之紅色自用小客車（下稱系爭車輛）車牌號碼為
    000-0000號。錄影員警將機車停放在系爭車輛後方。
２、錄影時間16：55：05至16：57：44
    錄影員警步行至系爭車輛前方車輛，即車牌號碼為000-0000
    號自用小客車（下稱前車），錄影員警身後跟隨另1 名員警
    。錄影員警對前車進行違停取締，舉發過程爰予省略。
３、錄影時間16：57：45至檔案結束
　  錄影員警完成對前車之舉發後，發現系爭車輛仍然停放在路
    邊，遂步行至系爭車輛旁，嗣系爭車輛駕駛座車窗玻璃下降
    ，可見駕駛座內有1 名戴口罩之男子，雙方對話如下：
　　員警：剛剛不是請你離開了嗎？
　　男子：（點頭並舉左手示意後，隨即左手握方向盤；右手放
    下手煞車，並準備拉動排檔桿）
　　員警：證件借我查一下好不好？
　　男子：（轉頭向車內找尋）
４、檔案結束。
㈡、勘驗檔案：2022_0311_165815_295
１、錄影時間16：58：13至16：59：11
    此為上一檔案之接續錄影。畫面可見該名男子在找尋證件，
    嗣車內手機架上之手機響鈴，男子向員警示意接聽電話，員
    警允諾。男子結束通話後，雙方對話如下：
　　員警：身分證字號？
　　男子：我沒有駕照。
　　員警：你沒有駕照？身分證報給我。
　　男子：Z000000000。
　　（畫面可見有另名女子自系爭車輛副駕駛座上車）
　　員警：（走至系爭車輛車頭確認車牌號碼）
　　男子：（聽不清楚）
　　員警：汽車駕照被吊銷了吼。
２、錄影時間16：59：48至17：01：00
    員警查詢手機及儀器後，與該名男子對話如下：
　　員警：先生我跟你說，你這樣子引擎發動就算是駕駛行為了
    ，你這個吊銷還是要開哦。
　　男子：（聽不清楚）
　　員警：啊？
　　男子：（聽不清楚）
　　員警：不好意思，就查到了。剛剛就叫你離開，你還…。
　　員警：（出示儀器）先生這邊駕照吊銷仍駕車，幫我簽名。
　　男子：（於儀器螢幕上簽名）
　　員警：紅單5 天後、30天內監理站繳（交付違規通知單）。
３、錄影時間17：01：01至檔案結束略
㈢、勘驗結束。